臺灣高雄地方法院刑事判決　　　　　　 95年度交易字第522號
公　訴　人　臺灣高雄地方法院檢察署檢察官
被　　　告　乙○○
上列被告因公共危險案件，經檢察官聲請簡易判決處刑（95 年
度偵字第22396 號），本院改依通常程序判決如下：
    主  文
乙○○無罪。
    理  由
一、聲請簡易判決處刑意旨略以：被告乙○○於民國95年6 月23
    日下午8 時至翌日（24日）上午3 、4 時許，在高雄縣林園
    鄉○○村○○路○段767 號之住處，飲用高梁酒0.3 公升3
    瓶、0.6 公升2 瓶後，已達不能安全駕駛動力交通工具之程
    度，仍於95年6 月24日下午2 時許，騎乘車牌號碼M7L-315
    號重型機車沿高雄縣溪州二路產業道路由西向東行駛，嗣行
    經溪州二路產業道路與溪州二路188 巷路口時，適有丁○○
    騎乘車牌號碼OFX-279 號重型機車沿溪洲二路由南往北行駛
    欲通過188 巷路口，被告楊清梅因酒後行車不穩，未能及時
    煞車，失控撞擊由丁○○所騎乘之上開機車，致該車之左側
    前擋泥板凹陷受損，丁○○受有背部、左腿挫傷等傷害（傷
    害部分未據告訴），嗣警到場處理後，於同日下午3 時42
    分測得其呼氣酒精濃度為每公升達0.37毫克，因認被告涉有
    刑法185 條之3 不能安全駕駛動力交通工具而駕駛罪嫌等語
    。
二、按犯罪事實應依證據認定之，無證據不得認定犯罪事實；又
    不能證明被告犯罪，應諭知無罪之判決，刑事訴訟法第154
    條第2 項及第301 條第1 項前段分別定有明文。又按刑事訴
    訟法上所謂認定犯罪事實之證據，係指足以認定被告確有犯
    罪行為之積極證據而言，如未能發現相當證據或證據不足以
    證明，自不能以推測或擬制之方法，以為裁判基礎，最高法
    院29年度上字第3105號及40年度台上字第86號分別著有判例
    ；而認定不利於被告之事實，須依積極證據，苟積極證據不
    足為不利被告之認定時，即應為有利於被告之認定，更不必
    有何有利之證據，亦有最高法院30年度上字第816 號判例可
    資參照。又刑法第185 條之3 乃係以「不能安全駕駛」為要
    件，而是否已達此一之程度，應按具體個案之實際情形加以
    判斷，依目前醫學一致見解，呼氣酒精濃度達每公升0.55毫
    克以上時，將使駕駛人產生平衡感與判斷力障礙升高之行為
    表現，肇事比率比一般未飲酒時高出10倍，故此時堪認已達
    絕對「不能安全駕駛之程度」；反之，若數值尚未達每公升
    0.55毫克，仍須輔以其他客觀事實，方可認定是否已達不能
    安全駕駛之程度。
三、證據能力部分：按刑事訴訟法第159 條之5 規定，被告以外
    之人於審判外之陳述，雖不符前4 條之規定，而經當事人於
    審判程序同意作為證據，法院審酌該言詞陳述或書面陳述作
    成時之情況，認為適當者，亦得為證據。當事人、代理人或
    辯護人於法院調查證據時，知有第159 條第1 項不得為證據
    之情形，而未於言詞辯論終結前聲明異議者，視為有前項之
    同意。本件證人丁○○於警詢所述，為被告以外之人於審判
    外之陳述，屬傳聞證據，被告於審判程序同意作為證據。本
    院斟酌證人丁○○於警詢所述，過程並無受不當外力之影響
    ，認適合作為本案之證據，依前揭規定，認其陳述應有證據
    能力。
四、公訴意旨認被告涉有服用酒類不能安全駕駛動力交通工具而
    駕駛犯行，無非以：(1)舉發違反道路交通事故管理事件通知
    單、酒精濃度測試表、違反刑法185 條之3 案件測試觀察紀
    錄表；(2)本件被告飲用酒類駕駛動力交通工具上路時，為95
    年6 月24日下午2 時許，後經警於同日下午3 時42分對被告
    所作酒精濃度檢測結果，被告呼氣所含酒精成分為每公升0.
    37毫克，此有酒精濃度測試報告單1 紙在卷足參，而依法務
    部法醫研究所87年12月7 日法醫所87文理字第0611號函所示
    ，血中酒精濃度每小時酒精零級代謝率為0.01至0.015 % （
    ｗ/ ｖ），參照上開換算方法，每小時約遞減0.05毫克，故
    將時間往前推算約1 小時42分至被告上路肇事之際，被告於
    飲酒上路至肇事時之呼氣所含酒精成分應約為每公升0.455
    毫克（計算式：0.37＋0.05×1 ＋0.05×42÷60＝0.455）
    ，被告行車至十字路口，未能即時減速煞車，以致撞擊被害
    人丁○○所駕駛之重型機車，顯見被告當時精神狀態確實不
    佳，已達不能安全駕駛動力交通工具汽車而致生公共危險無
    訛，資為論據，然訊據被告乙○○固不否認與友人飲用酒類
    後騎乘機車與丁○○騎乘之機車發生碰撞之事實，惟堅決否
    認有何不能安全駕駛動力交通工具而駕駛犯行，辯稱：本件
    事故發生係因事故地點路口有一間房子擋住視線，丁○○突
    然從路口衝出，伊反應不及始發生碰撞，並非伊飲酒不能安
    全駕駛所致等語。經查：
(一)、被告於95年6 月23日下午8 時至翌日（24日）上午3 、4 時
    許，在高雄縣林園鄉○○村○○路○段767 號之住處，飲用
    高梁酒0.3 公升3 瓶、0.6 公升2 瓶後，於95年6 月24 日
    下午2 時許，騎乘車牌號碼M7L-315 號重型機車至沿高雄縣
    溪州二路產業道路由西向東行駛，嗣行經溪州二路產業道路
    與溪州二路188 巷路口時，適有丁○○騎乘車牌號碼OFX-27
    9 號重型機車沿溪洲二路由南往北行駛欲通過188 巷路口，
    被告避煞不及撞擊由丁○○所騎乘之上開機車，嗣警到場處
    理後，於同日下午3 時42分測得其呼氣酒精濃度為每公升
    0.37毫克之事實，雖據被告於警詢供陳無訛，證人丁○○亦
    於警詢證述騎乘機車遭被告撞擊等情明確，並有酒精濃度測
    試報告1 紙、舉發違反道路交通事故管理事件通知單、、違
    反刑法185 條之3 案件測試觀察紀錄表附卷可佐。又依法務
    部法醫研究所87年12月7 日法醫所87文理字第0611號函所示
    ，血中酒精濃度每小時酒精零級代謝率為0.01至0.015 % （
    ｗ/ ｖ），參照上開換算方法，每小時約遞減0.05毫克，故
    將時間往前推算約1 小時42分至被告開始駕駛動力交通工具
    上路之際（即95年6 月24日下午2 時許），被告開始駕駛動
    力交通工具時之呼氣所含酒精成分應約為每公升0.455 毫克
    （計算式：0.37＋0.05×1 ＋0.05×42÷60＝0.455） ，固
    可認定，然仍未達前述每公升0.55毫克之絕對不能安全駕駛
    之程度，是單憑被告呼氣所含酒精濃度，尚無法認定其已達
    已達不能安全駕駛之程度，自應輔以其他客觀事實，方可認
    定是否已達不能安全駕駛之程度。
(二)、本件車禍發生地點並無號誌，左方車應禮讓右方車先行，被
    告騎乘機車疏未禮讓丁○○先行，貿然通過路口以致肇事，
    其疏未注意左方車應暫停讓右方車先行之駕駛行為，係本件
    車禍發生之肇事原因之一，雖無疑問。然而，駕駛人交通違
    規情事之原因甚多，本件被告疏未禮讓右方車導致車禍事故
    發生，是否係因不能安全駕駛所致，仍不得一概而論。本件
    被告案發時行車方向（溪洲二路西往東方向）之右前方之路
    口，確實有一建築物，業據到場處理事故之警員甲○○到庭
    證述明確（見本院96年1 月18日審判筆錄第4 頁），故被告
    辯稱：係因被路口建築物擋住視線，才導致本件車禍等語，
    要非全然無據。證人甲○○另證稱：伊在同路段處理過車禍
    事故，因飲用酒類致左方車未禮讓右方車之情形，約有4 成
    等語（見本院96年1 月18日審判筆錄第5 頁），故僅由本件
    車禍之發生過程，並無從據以推斷被告於肇事當時確有因酒
    精作用而明顯影響其駕駛行為。
(三)、被告駕車肇事後經警對其觀察之結果，亦僅有駕駛過程「發
    生交通事故」及「酒後駕車發生交通事故」等跡象而已，並
    無任何其他明顯之異常駕駛行為，或車輛操控能力變差之相
    關事證，或是語無倫次、意識模糊等精神狀態非屬正常之特
    殊狀況等情，亦有卷附之刑法第185 條之3 案件觀察測試紀
    錄表1 份在卷可佐，證人甲○○並於本院審理時證稱：被告
    肇事後之言行舉止都算正常等語（見本院96年1 月18日審判
    筆錄第4 頁），故本件尚無其他客觀事證，得以確認被告於
    酒後駕車或是駕車肇事當時，有何陷於不能安全駕駛之情事
    。
(四)、綜上，本件被告駕車肇事當時之吐氣酒精濃度數值，經依上
    開簡易平均消退速率推算結果，雖有超過每公升0.455 毫克
    以上之情形，但仍未達每公升0.55毫克之絕對不能安全駕駛
    之標準，另由本件車禍之事發過程中，亦無從發現足以佐證
    被告之駕駛行為，確有明顯受到酒精作用影響之相關事證，
    故本件尚無從認定被告於駕車肇事當時，有飲酒後不能安全
    駕駛之情事，自不能遽為不利被告之認定。此外，復查無其
    他任何積極證據，足資證明被告涉有公訴人所指之酒後駕車
    公共危險犯行，參照前開說明，應為無罪判決之諭知。
據上論斷，應依刑事訴訟法第301條第1項，判決如主文。
本案經檢察官丙○○到庭執行職務。
中　　華　　民　　國　　96　　年　　1 　　月　　31　　日
                  交通法庭      審判長法  官  陳明富
                                      法  官  方百正
                                      法　官  陳宛榆
以上正本證明與原本無異。
如不服本判決，應於判決送達後10日內，向本院提出上訴狀。
                                     書記官  劉甄庭
中　　華　　民　　國　　96　　年　　1 　　月　　31　　日
